【裁判字號】    98,訴,1118
【裁判日期】    981211
【裁判案由】    損害賠償等
【裁判全文】
臺灣臺北地方法院民事判決              98年度訴字第1118號
原      告  甲○○
訴訟代理人  林重宏律師
被      告  乙○○
訴訟代理人  邱景睿律師
複  代理人  陳家慶律師
上當事人間請求損害賠償等事件，本院於民國98年11月24日言詞
辯論終結，判決如下：
    主  文
被告應給付原告新臺幣肆拾伍萬元，及自民國九十七年十一月十
二日起至清償日止，按年息百分之五計算之利息。
原告其餘之訴駁回。
訴訟費用由被告負擔十分之一，餘由原告負擔。
本判決第一項得假執行。但被告如以新臺幣肆拾伍萬元為原告預
供擔保，得免為假執行。
原告其餘假執行之聲請駁回。
    事  實  及  理  由
一、原告主張：兩造於民國97年6 月8 日，簽訂不動產買賣契約
    （下稱系爭契約），約定被告以總價新臺幣（下同）2,280
    萬元，購買原告所有門牌號碼臺北市大安區○○○路○段26
    9 巷58之6 號房地（下稱系爭房地）。嗣被告固依約交付簽
    約款228 萬元、備證用印款114 萬元，惟被告復於97年10月
    8 日，以週轉後匯還為由與原告簽署協議書，約定以同額本
    票換回已付備證用印款114 萬元。依該協議書約定，被告本
    應於97年10月16日前，將備證用印款114 萬元匯還價金履約
    保證專戶，並應於97年10月16日前，給付完稅款342 萬元、
    貸款不足給付尾款之差額、完成完稅手續，及應於原告97年
    10月20日完成騰空確認時，代償原告之抵押貸款1,824 萬元
    ，詎原告業已依約騰空房屋並通知被告確認，被告仍未履行
    上開義務，經原告發函催告被告依約履行，被告逾期未履行
    ，原告即於97年11月12日發函解除系爭契約，並得按系爭契
    約約定沒收被告已給付之342 萬元，及請求被告賠償按已給
    付買賣價款每日計算千分之1 計算之違約金。爰依系爭契約
    第11條第2 項法律關係，聲明：（一）被告應給付原告3,42
    0,000 元，及自97年10月16日起至清償日止，按日息千分之
    1 計算之違約金；暨前開金額自97年11月12日起至清償日止
    ，按年息百分之5 計算之利息。（二）願供擔保請准宣告假
    執行。
二、被告則以：原告雖於簽約時說明頂樓有增建之瑕疵，但原告
    保證不會遭到拆除，然實際上該頂樓增建仍遭到拆除之風險
    ，是系爭房地自嚴重瑕疵而欠缺保證之品質，故以98年4 月
    17日答辯書狀送達原告為解除系爭契約之意思表示，原告即
    無由主張解除系爭契約及請求違約金；縱原告得主張解除系
    爭契約，原告請求之違約金亦屬過高，請求酌減等語，資為
    抗辯。聲明：（一）原告之訴駁回。（二）願供擔保，請准
    宣告假執行。
三、兩造不爭執事項：
（一）兩造經由永慶房屋仲介公司居間仲介（下稱永慶房屋），
      於97年6 月8 日，簽訂系爭契約，約定被告以總價2,280
      萬元，購買原告所有系爭房地，並經兆豐國際商業銀行思
      源分行代辦價金履約保證作業，被告已依約支付簽約款22
      8 萬元、備證用印款114 萬元。
（二）兩造簽訂不動產買賣契約時，原告曾告知被告系爭房地頂
      樓有違建。
（三）被告給付上開款項後，於97年10月8 日，與原告簽訂上開
      協議書，原告同意被告自履約保證專戶中取回備證用印款
      114 萬元，被告則開立同額商業本票由承辦代書保管，被
      告應於97年10月16日前，將備證用印款114 萬元匯回履約
      保證專戶，以取回前開商業本票，兩造並確認變更付款條
      件為完稅款342 萬元、交屋款1,596 萬元，被告且應於同
      日前給付完稅款342 萬元、貸款不足給付尾款之差額並完
      成完稅手續，被告亦應於原告於97年10月20日完成騰空房
      屋確認之同時，代償原告之抵押貸款1,824 萬元，作為尾
      款之給付。
（四）被告於97年10月17日，向原告、永慶房屋寄發存證信函，
      表示系爭房屋之頂樓增建為違章建築、難逃拆除命運，要
      求停止所有後續買賣交易所需進行程序，而未將114 萬元
      匯回履約保證專戶中。
（五）原告委請律師寄發律師函予被告，要求被告於函到5 日內
      給付2,052 萬元及遲延違約金，逾期即解除系爭不動產買
      賣契約，被告收受後未於5 日內給付，原告遂於97年11月
      12日以律師函向被告為解除系爭不動產買賣契約之意思表
      示。
四、兩造於本院審理中協商爭點為：（一）兩造簽訂系爭契約時
    ，原告是否曾保證系爭房地之頂樓增建主體部分將不會被拆
    除？被告得否以系爭房地欠缺原告所保證之品質為由而解除
    系爭契約？（二）原告以被告未依約履行為由而解除系爭買
    賣契約，得否併請求被告給付342 萬元及按已給付買賣價金
    每日千分之1 計算之違約金？請求給付之違約金數額是否過
    高？
（一）兩造簽訂系爭契約時，原告是否曾保證系爭房地之頂樓增
      建主體部分將不會被拆除？被告得否以系爭房地欠缺原告
      所保證之品質為由而解除系爭契約？
    1.經查，兩造於97年6 月8 日，簽訂系爭契約，約定被告以
      總價2,280 萬元，購買原告所有系爭房地；被告已依約交
      付簽約款228 萬元、備證用印款114 萬元，被告後於97年
      10月8 日，以週轉後匯還為由與原告簽署協議書，約定以
      同額本票換回已付備證用印款114 萬元。依該協議書約定
      ，被告應於97年10月16日前，將備證用印款114 萬元匯還
      價金履約保證專戶，並應於97年10月16日前，給付完稅款
      342 萬元、貸款不足給付尾款之差額、完成完稅手續，及
      應於原告97年10月20日完成騰空確認時，代償原告之抵押
      貸款1,824 萬元；原告業已依約騰空房屋並通知被告確認
      ，被告仍未履行上開義務，經原告發函催告被告依約履行
      ，被告逾期未履行，原告即於97年11月12日發函解除系爭
      契約等情，為兩造所不爭執，為兩造所不爭執，並有系爭
      契約、協議書、存證信函、律師含等件在卷可按，堪可認
      定。已徵原告關於此部分主張，係屬真實，堪予採認。至
      被告固以：原告雖於簽約時說明頂樓有增建之瑕疵，但原
      告保證不會遭到拆除，然實際上該頂樓增建仍遭到拆除之
      風險，是系爭房地自嚴重瑕疵而欠缺保證之品質，故以98
      年4 月17日答辯書狀送達原告為解除系爭契約之意思表示
      ，原告即無由主張解除系爭契約及請求違約金云云為辯。
      惟查，縱認系爭房屋確有被告所指之嚴重瑕疵，然被告迄
      於98年4 月17日始以答辯書狀表示解除系爭契約，已在原
      告上開97年11月間解除系爭契約之後。是被告此部分所稱
      解除系爭契約，即屬誤會，不足採取。況查，參諸被告雖
      主張系爭房地有上開嚴重瑕疵（有遭拆除之風險），惟其
      始終未能提出相關證據資料證明上情屬實。則本院自難僅
      憑其空言所述即認為可信。被告此部分所辯，即屬無據，
      無足採取。
（二）原告以被告未依約履行為由而解除系爭買賣契約，得否併
      請求被告給付342 萬元及按已給付買賣價金每日千分之1
      計算之違約金？請求給付之違約金數額是否過高？
    1.又查，系爭契約第11條第2 項約定：「甲方（即被告）若
      有遲延給付之情形，如遲延交付證件、給付購屋款及繳納
      稅費等，應賠償乙方（即原告）自應付之日起，按已給付
      買賣價款每日千分之壹計算之違約金至甲方完全給付時為
      止。如甲方毀約不買或有其他違約情事時，乙方於解除本
      契約後得沒收甲方已給付之全部款項，惟已過戶於甲方名
      下之產權及移交甲方使用之不動產，甲方應即無條件歸還
      乙方」等語，有系爭契約在卷可參。足徵如被告有遲延給
      付購屋款之情形，原告得選擇命被告「賠償自應付之日起
      ，按已給付買賣價款每日千分之壹計算之違約金至甲方完
      全給付時為止」，或得選擇解除系爭契約後「沒收甲方已
      給付之全部款項」。是原告同時主張上開兩者法律效果，
      即屬誤會，無可採認。又查，原告既於97年11月間發函解
      除系爭契約乙情，業如前述。可徵原告按系爭契約第11條
      第2 項約定所得主張之法律效果僅「沒收甲方已給付之全
      部款項」。是原告主張沒收被告以給付之342 萬元，即屬
      有據，固堪採認。
    2.惟按違約金除當事人另有訂定外，視為因不履行而生之損
      害賠償總額，而約定之違約金過高者，法院得減至相當之
      數額，民法第250 條第2 項前段、第252 條分別定有明文
      。次按契約當事人約定之違約金是否過高，應依一般客觀
      之事實、社會經濟狀況、當事人實際上所受損害及債務人
      如能如期履行債務時，債權人可享受之一切利益為衡量標
      準，最高法院著有49年度台上字第807 號判例要旨可資參
      照。復查，參酌兩造甫於97年6 月8 日簽訂系爭房地買賣
      事宜，原告旋於97年11月間發函解除系爭契約，堪認系爭
      房地買賣事實，延宕時間並非長久；及參酌系爭房地尚未
      過戶，解約後續法律關係亦非複雜；暨參酌原告未再提出
      其他實際遭受更大損害之證據資料，被告亦未因本件買賣
      事宜獲有利益等一切情形，本院認為原告請求3,420,000
      元之違約金顯係過高，應核減為450,000 元較為適當。
五、綜上，原告依系爭契約第11條第2 項約定法律關係，訴請被
    告給付450,000 元，及自97年11月12日起至清償日止，按年
    息百分之5 計算之利息，為有理由，應予准許。逾此範圍外
    之請求為無理由，應予駁回。
六、本件判決所命給付之金額，未逾50萬元，爰依民事訴訟法第
    389 條第1 項第5 款規定，為職權宣告假執行。至原告雖聲
    請就勝訴部分為假執行之宣告等語，惟按原告得請求之金額
    既未逾50萬元，則有關其勝訴部分，所為願供擔保，請准宣
    告假執行之聲明，即無庸參酌，併予敘明。又被告就原告勝
    訴部分，陳明願供擔保，請准宣告免為假執行，核無不合，
    爰酌定如主文所示金額，併准許之。再原告敗訴部分，其假
    執行之聲請，既失依附，應予駁回。
七、本件事證已臻明確，兩造其餘攻防方法及舉證，經核於判決
    結果均不生影響，爰不再一一贅述，附此敘明。
八、據上論結，原告之訴為一部有理由、一部無理由，應依民事
    訴訟法第79條、第389 條第1 項第5 款、第392 條第2 項，
    判決如主文。
中    華    民    國    98    年    12    月    11    日
                  民事第二庭    法  官  黃呈熹
以上正本係照原本作成。
如對本判決上訴，須於判決送達後20日內向本院提出上訴狀。
中    華    民    國    98    年    12    月    11    日
                                書記官  傅美蓮

司法院資訊處製作；財團法人民間司法改革基金會備份。
